臺灣臺北地方法院民事裁定  
111年度聲字第460號
異  議  人  張朝國  
代  理  人  張慧淳  


相  對  人  陳丁印  
上列異議人對於本院提存所民國111 年6 月21日（111 ）取智字
第817 號函所為否准其聲請取回本院105 年度存字第5911號擔保
提存事件提存物之處分，聲明異議，本院裁定如下：
    主  文
異議駁回。
    理  由
一、按關係人對於提存所之處分，得於處分通知書送達關係人翌
    日起十日之不變期間內，提出異議。提存所認前項異議有理
    由時，應於十日內變更原處分，並將通知書送達關係人；認
    異議無理由時，應於十日內添具意見書，送請法院裁定之。
    法院認異議為有理由時，應以裁定命提存所為適當之處分，
    認異議為無理由時，應駁回之，提存法第24條、第25條第1
    項分別定有明文。查異議人於民國111年4月22日向本院提存
    所聲請取回本院105年度存字第5911號擔保提存事件（下稱
    系爭提存事件）之提存物，本院提存所於111年6月21日以（
    111）取智字第817號之處分（下稱原處分）否准其取回提存
    物，並於同年6月27日送達予異議人，而異議人係於111年7
    月6日具狀提出異議，本院提存所認其異議無理由而添具意
    見書送請本院裁定，核與上開規定相符，合先敘明。
二、次按擔保提存之提存人於提存後，假扣押、假處分所保全之
    請求，其本案訴訟已獲全部勝訴判決確定者，或其請求取得
    與確定判決有同一效力者，得聲請該管法院提存所返還提存
    物，無庸法院裁定，提存法第18條第1項第5款前段定有明文
    。而所謂本案訴訟，係指因假扣押或假處分而保全其執行所
    應提起之訴訟，其訴訟之當事人、請求標的與所適用之法律
    關係均應相同。又所謂假扣押所保全之請求，其本案訴訟已
    獲全部勝訴判決確定者，提存人得聲請提存所返還提存物，
    應係指假扣押後，假扣押所保全之請求經本案訴訟判決全部
    勝訴而言（最高法院87年度台抗字第465號裁定意旨參照）
    。又提存事件屬非訟事件，提存人之請求是否合於提存法及
    其施行細則規定審查之範圍，提存所固僅得就形式上之程式
    而為審查，就實體之原因事實，則無審查權，惟所謂形式上
    之審查，應不限於僅得就當事人訴之聲明及判決書主文項次
    而為審查，倘依當事人訴狀之主張及判決書理由之說明，已
    足以判斷本案之請求及權利義務之歸屬時，仍難謂非屬形式
    上之審查。
三、異議意旨略以：其前以兩造間為合夥法律關係（下稱系爭合
    夥），惟相對人侵吞並隱匿合夥財產為由，向法院聲請對相
    對人為假扣押，經臺灣高等法院以105年度抗字第464號裁定
    （下稱系爭假扣押裁定）准許異議人得於供擔保後，對相對
    人之財產為假扣押，異議人即於105年5月11日依上開裁定提
    出擔保金新臺幣（下同）131萬元（下稱系爭提存物），向
    本院提存所為擔保提存，經本院提存所以系爭提存事件准予
    提存在案。嗣異議人以相對人為被告，提起民事損害賠償等
    訴訟（下稱系爭民事事件），請求相對人返還異議人遭侵占
    之合夥利益363萬元，嗣經法院判命相對人應給付兩造公同
    共有人全體726萬元及遲延利息確定在案。而系爭民事事件
    與系爭假扣押裁定之當事人均為兩造，且系爭民事事件確定
    判決主文所判命相對人給付之726萬元，已包含異議人於系
    爭假扣押裁定聲請保全之363萬元在內，異議人並均係基於
    侵權行為損害賠償之法律關係為請求，是系爭民事事件之當
    事人、請求標的與所適用之法律關係皆與系爭假扣押裁定相
    同。又系爭合夥僅有異議人與相對人2人，故於系爭民事事
    件強制執行程序中，異議人得以執行合夥人身分單獨受領執
    行所得款項，則其既得代表全體共有人領取系爭民事事件確
    定終局判決所命之給付，更可證系爭民事事件當為系爭假扣
    押裁定之本案訴訟無訛。綜上，異議人就系爭假扣押裁定所
    提起之系爭民事事件已獲全部勝訴判決，其自得依提存法第
    18條第1項第5款規定，請求提存所返還提存物，原處分未查
    ，逕駁回相對人取回系爭提存物之聲請，顯然有誤，爰依法
    聲明異議等語。
四、經查：
　㈠異議人前以兩造共同經營系爭合夥事業，惟遭相對人侵占、
    隱匿合夥財產726萬元為由，以自己名義對相對人聲請假扣
    押，並依系爭假扣押裁定提供系爭提存物為擔保後，對相對
    人之財產在363萬元之範圍內為假扣押，經本院以系爭提存
    事件提存在案。異議人並依民法第677條第1項、第179條、
    第184條第1項後段規定，對相對人提起系爭民事事件，聲明
    請求相對人給付異議人363萬元及遲延利息，嗣於第一審法
    院審理中，追加民法第828條第3項、第293條、第184條第1
    項前段為請求權基礎，並變更、追加聲明為「⒈先位聲明：
    相對人應給付異議人363萬元及遲延利息；⒉備位聲明：相對
    人應給付除相對人以外之全體公同共有人363萬元及遲延利
    息；⒊再備位聲明：相對人應給付全體公同共有人726萬元及
    遲延利息」，經本院以106年度訴字第2203號判命「被告（
    即相對人）應給付兩造公同共有全體即台北健身院726萬元
    ，及自民國106年4月13日起至清償日止，按週年利率百分之
    5計算之利息」（即上開再備位聲明），及駁回原告（即異
    議人）其餘之訴。相對人不服提起上訴，異議人就其敗訴部
    分則未聲明不服，經臺灣高等法院以107年度重上字第379號
    判決駁回相對人之上訴，並將原判決（即106年度訴字第220
    3號判決）主文第一項更正為「被告（即相對人）應給付兩
    造公同共有人全體（即系爭合夥合夥人全體）726萬元，及
    自民國106年4月13日起至清償日止，按週年利率百分之5計
    算之利息」。相對人仍不服，再提起上訴，經最高法院以10
    8年度台上字第594號裁定駁回相對人之上訴，案告確定等情
    ，業據異議人提出系爭假扣押裁定、系爭民事事件歷審判決
    暨確定證明書、系爭提存事件提存書為證，並經本院調取系
    爭提存事件全案卷宗查閱無訛，堪認屬實。
　㈡惟查，異議人於系爭民事事件中將起訴之原請求改列為先位
    聲明，並追加備位、再備位聲明，核其三者之當事人、請求
    權基礎及聲明各異，乃不同之訴，故系爭民事事件中之備位
    、再備位之訴是否屬系爭假扣押裁定本案訴訟之範疇，已非
    無疑。又系爭民事事件之先位、備位之訴，均經系爭民事事
    件第一審法院於判決事實及理由欄敘明認定為無理由，並於
    判決主文第二項諭知駁回異議人此部分之訴，是自形式觀之
    ，異議人就系爭民事事件係獲一部勝訴、一部敗訴之判決，
    該等敗訴部分並因異議人未提起上訴而告確定，顯難認屬假
    扣押所保全請求之本案訴訟獲全部勝訴確定判決之情形。再
    觀諸系爭民事事件認異議人依民法第831條準用第828條第3
    項、第184條第1項規定請求之再備位之訴為有理由，其確定
    判決之主文係命「相對人」應給付「兩造公同共有人全體」
    726萬元及遲延利息，亦與系爭假扣押裁定所載之當事人、
    請求標的等均不同，益徵系爭民事事件並非系爭假扣押裁定
    之本案訴訟甚明。則異議人主張依提存法第18條第1項第5款
    規定向本院提存所聲請取回提存物，於法即有未合。
　㈢異議人固主張兩造共同經營合夥事務，並約定合夥分額各2分
    之1，故其屬「兩造公同共有人全體」之一，且確定判決主
    文金額之中亦包含系爭假扣押裁定保全之債權云云。然系爭
    民事事件之先位、備位、再備位聲明所依據之訴訟標的法律
    關係各不相同，其請求標的即難認相同，而各該聲明經系爭
    民事事件於確定判決中敘明理由後，於主文分別為准駁之諭
    知，業經本院認定如前，是異議人此部分主張即無足採。異
    議人又主張系爭民事事件之強制執行程序認定系爭民事事件
    為系爭假扣押裁定之本案訴訟，且其已執系爭民事事件確定
    判決，領得因相對人其他強制執行案件執行所得之分配款（
    該分配款前經本院提存所以106年度存字第5896號提存在案
    ），並提出臺灣高等法院109年度抗字第289號裁定、本院10
    8年度司執字第62429號債權憑證為憑云云。然強制執行應以
    執行名義所載範圍為準，於執行名義為確定判決時，應以判
    決之內容為根據，而上開裁定所爭執者乃因系爭民事事件確
    定判決主文所命給付之對象為「兩造公同共有人全體」，但
    系爭合夥僅有兩造2人，且屬訴訟對立關係，則異議人得否
    單獨以公同共有人身分為全體公同共有人之利益受領系爭民
    事事件確定判決所命之給付，及是否得就本院提存所106年
    度存字第5896號提存物主張權利等節，此與本件異議人是否
    符合提存法第18條第1項第5款所定取回系爭提存物之要件，
    尚屬有間，即難逕為比附援引，異議人執以主張系爭民事事
    件即為系爭假扣押裁定之本案訴訟，無足憑採。
　㈣從而，本院提存所以未具領取要件為由，以原處分否准異議
    人聲請取回提存物，於法並無違誤，異議人猶執前詞，指其
    不當，洵非有據，應予駁回。至異議人如有應供擔保之原因
    消滅、或供擔保人證明受擔保利益人同意返還、或訴訟終結
    後，供擔保人證明已定20日以上之期間，催告受擔保利益人
    行使權利而未行使或法院依供擔保人之聲請，通知受擔保利
    益人於一定期間內行使權利並向法院為行使權利之證明而未
    證明者，仍得依民事訴訟法相關規定向本院民事庭聲請返還
    提存物，併予指明。
五、據上論結，本件異議為無理由，爰依提存法第25條第1項，
    裁定如主文。
中　　華　　民　　國　　111 　年　　8 　　月　　31　　日
                  民事第五庭    法　官   劉娟呈
以上正本係照原本作成。
如不服本裁定應於送達後10日內向本院提出抗告狀，並繳納抗告
費新臺幣1,000元。　　　　　　　　
中　　華　　民　　國　　111 　年　　8 　　月　　31　　日
                                書記官   廖健宏